臺灣士林地方法院刑事判決　　　　　　　95年度易字第1485號
公　訴　人　臺灣士林地方法院檢察署檢察官
被　　　告　甲○○
上列被告因傷害案件，經檢察官聲請簡易判決處刑（94年度偵字
第12986 號），本院士林簡易庭認不宜以簡易判決處刑（95年度
士簡字第1161號），移由本院依通常程序審理，本院判決如下：
    主  文
甲○○無罪。
    理  由
一、聲請簡易判決處刑書意旨略以：緣被告甲○○與丙○○於民
    國92年間因共同承攬財團法人天主教瑪麗亞方濟各傳教女修
    會（以下簡稱修會）在新竹市○○路150 巷「米可之家」興
    建工程而簽訂合作協議書，並由甲○○擔任代表人之海原建
    設股份有限公司（以下簡稱海原公司）與修會在同年7 月14
    日簽訂興建工程合約書，惟於工程進行期間，丙○○、甲○○與修會間就追加工程與付款問題，迭生爭執，嗣因「米可
    之家」主體工程結構已完成，且甲○○與丙○○就向修會請
    領追加工程款之意見歧異，於94年5 月10日甲○○帶同數名
    工人至「米可之家」工地搬運工程材料與機械時，丙○○到
    場阻止，致雙方發生口角，詎甲○○竟持長型棍子1 支毆打
    丙○○背部，致丙○○受有右手第3 指指甲後端0.5 乘0.5
    公分擦傷、背部0.5 乘0.5 公分與1 乘0.5 公分2 處擦傷及
    4 乘4 公分紅腫等傷害。因認被告甲○○係犯刑法第277 條
    第1 項之傷害罪嫌。
二、按犯罪事實應依證據認定之，無證據不得認定其犯罪事實。
    又不能證明被告犯罪者，應諭知無罪之判決，刑事訴訟法第
    154 條第2 項、第301 條第1 項分別定有明文。又認定被告
    有罪之事實，應憑證據，如未能發現相當之證據，或證據不
    足以證明，自不能以推測或擬制之方法，以為裁判之基礎；
    且認定事實所憑之證據，其為訴訟上之證明，須達於通常一
    般人均不致有懷疑，而得確信其為事實之程度者，始得據為
    有罪之認定，倘其證明尚未達到此一程度而有合理之懷疑存
    在時，尚難為有罪之認定基礎；另苟積極證據不足以為不利
    於被告事實之認定，即應為有利於被告之認定，更不必有何
    有利之證據，最高法院30年上字第816 號、40年台上字第86
    號、76年台上字第4986號判例亦分別揭明上旨。
三、公訴人認被告涉有傷害罪嫌，無非係以告訴人丙○○之指訴
    及證人丁○○於偵查中之證詞及告訴人之驗傷診斷書1 份等
    為其主要論據。惟訊據被告甲○○則堅決否認有何傷害犯行
    ，辯稱：當時告訴人拿鐵杓子要攻擊伊，現場工人將告訴人
    之鐵杓子拿走，告訴人復拿出預藏之美工刀向伊揮來，伊就
    轉身拿鋁壓條揮二下，伊認為沒有打到告訴人等語。
四、經查：
（一）告訴人之告訴係以使被告受刑事訴追為目的，告訴人與被
      告間，利害相反，關係對立，是自不得僅憑告訴人之指述
      ，即遽論被告於罪，惟告訴人指述之真實性，若有其他證
      據可資補強，而得以認定告訴人之指述與事實相符者，則
      其仍不失為認定被告有罪證據之一種。準此，本案被告是
      否有傷害告訴人之情節，雖迭經告訴人丙○○於偵查中及
      本院審理時指訴歷歷，然除有其他積極證據可資補強外，
      本院尚無從單憑告訴人丙○○之指述，即遽為對被告不利
      之推認，合先敘明。
（二）證人即告訴人丙○○雖迭於偵查及本院審理時結證稱被告
      有打傷伊云云，然細繹其證詞，其於偵查時證稱：「5 月
      10日當天，甲○○在搬東西，我在蒐證，後來甲○○要搬
      發電機，因為甲○○要退出工程，我要自行完成，我阻止
      甲○○，但沒阻止成功，甲○○趁我與修女講話時，就拿
      鋁條從我後方打中我背部一下，我就趕快跑，他有連續攻
      擊的動作，我請修女幫忙報警」等語（見94年度偵字第12
      986 號偵查卷第176 頁）；於本院準備程序時則指稱：「
      ……我有拿鐵杓揮舞，被告工人有來制止，我就把鐵杓放
      下，我正在和修女講話時，被告拿鋁棒猛力攻擊我，打幾
      下，我不知道，攻擊約15秒左右沒有停，我才拿出美工刀
      揮舞，他才停止」等語（見本院95年11月23日準備程序筆
      錄）；於本院審理時則證稱：被告係拿鋁製之棍棒猛力攻
      擊伊背部，伊手就往後擋，而被棍子打到，被告用棍子打
      伊背部約有5 、6 下以上，約為15秒，非常大力，該鋁製
      棍棒係寬4 公分、厚1 公分、長約6 尺等語（均見本院96
      年3 月13日審理筆錄）。告訴人對於被告究竟係打其背部
      一下或5 、6 下以上、對於其究竟有無反手抵擋而被打傷
      之情節，所述不一，迭更異其詞，已非無疑。且被告果係
      以長型鋁製棍棒猛力攻擊告訴人之背部持續15秒，衡情其
      傷勢理當非輕，所受傷害亦應為長條狀，惟參酌卷附告訴
      人之驗傷單所示卻僅係受有「右手第3 指指甲後端0.5 乘
      0.5 公分擦傷、背部0.5 乘0.5 公分與1 乘0.5 公分2 處
      擦傷及4 乘4 公分紅腫」等傷害（見94年度偵字第21551
      號偵查卷第50頁），顯與常情不符。況告訴人於本院審理
      時亦證稱：被告當時有持續揮舞棍棒，伊拿出美工刀自衛
      ，後來警察到場叫伊刀子放下，伊才放下等語，核與證人
      丁○○於本院審理時所證稱：警察到場時有拔槍並說放下
      ，告訴人就從口袋裡把美工刀拿出丟到地上等語（見本院
      卷第76頁），大致相符，顯見警員到場時，告訴人確係持
      刀與被告對峙。準此，果若被告有持棍棒敺打告訴人之背
      部，致其須以揮舞美工刀之方式以嚇阻被告不要再繼續毆
      打伊，則於處理之警員到場持槍喝令其放下刀子時，告訴
      人理應向警員陳述其遭被告毆打受傷以求自清及尋求員警
      之協助，始符常情，詎告訴人於警員到場後，除未跟警察
      告稱其遭被告毆傷外，亦未向警員表明要對被告提出傷害
      之告訴，顯見告訴人當時是否有為被告打傷乙節，誠有可
      疑。
（三）且參以本件警員之所以到場處理，係因有人報案稱：有人
      持刀等情，有卷附之新竹市警察局第三分局函覆之員警工
      作紀錄簿影本在卷為憑（見本院卷第70頁），核與被告所
      辯本件係因告訴人持刀欲攻擊，伊才報警等語相符，衡諸
      常情，被告果若有毆打告訴人，何以仍敢報警而不怕自曝
      犯行，況員警事後到場，亦見告訴人持刀一節，亦與被告
      所稱各情相符，顯見被告辯稱其未毆打告訴人等情，應堪
      採信。
（四）至證人丁○○雖於偵查及本院審理時雖亦證稱：被告有拿
      棍棒打告訴人之背部一下等語，然其於偵查時係證稱：伊
      到現場時，被告與告訴人都在場，伊只聽到2 人對話，接
      著告訴人往左邊走在前面，被告就抽了一根長條型棍子，
      突然從告訴人之背後打下去，打了一下等語（見94年度偵
      字第12986 號偵查卷第84、85頁）；於本院審理時則證稱
      ：伊在過去「米可之家」的大馬路上，就突然看到被告抓
      了1 支木棍朝著告訴人追過去，過去之後打告訴人的背部
      1 下，然後伊看告訴人有回過頭，伊向被告稱在教會不要
      打架，2 人就沒有再繼續打了，該棍棒係木質約1.6 公尺
      長等語。經核證人丁○○之證詞與告訴人之證詞，告訴人
      係證稱被告持鋁製棍棒毆打伊，證人丁○○則證稱係拿木
      質棍棒毆打；告訴人證稱係猛力打了背部5 、6 下以上並
      持續15秒，證人丁○○則證稱打了背部一下；告訴人證稱
      被告係趁其與丁○○對話時毆打伊，證人丁○○則證稱伊
      在過馬路時看到被告毆打告訴人云云。顯見告訴人與證人
      丁○○等對於被告如何毆傷告訴人等重要情節，所證多所
      矛盾，且有明顯出入，是證人丁○○之證詞自難遽予採信
      。
（五）末查，被告於本院訊問時供稱：伊當時要搬東西，告訴人
      為不讓伊搬，有拿鐵杓揮舞攻擊，後來伊工人有與告訴人
      搶鐵杓等情，核與證人乙○○於本院審理時證稱伊有看到
      告訴人有拿鐵杓要打被告，後來被阿義及宗智搶下來等語
      （見本院卷第49頁），大致相符，且告訴人亦自承：被告
      在搬東西時，伊有上前阻止，後來伊及被告與其他3 人有
      發生推擠等語明確（見本院卷第35頁），則告訴人果若受
      有前開傷勢，非無可能係因其持鐵杓與被告或被告之工人
      發生拉扯推擠所自致，是自無法逕以告訴人曾於案發後之
      翌日至前開醫院診斷一節，遽認其身受傷勢係遭被告毆擊
      所致。
五、綜上所述，本件告訴人所述遭被告攻擊之情節，尚難認與常
    情相符，而其果受有前開傷勢亦無法排除係因持鐵杓與被告
    或其工人發生拉扯所自致，證人丁○○之證詞又與告訴人證
    詞多所矛盾，未相符合。是依公訴人所舉各項證據方法，仍
    不足證明被告確有持棍棒毆打告訴人成傷之事實，而使本院
    達於確信被告涉有傷害犯行之程度。此外，復查無其他積極
    證據足認被告有公訴意旨所指傷害罪嫌，揆諸前開說明，自
    應為被告無罪之諭知。
據上論斷，應依刑事訴訟法第452 條、第301 條第1 項，判決如
主文。
本案經檢察官邱智宏到庭執行職務。
中　　華　　民　　國　　96　　年　　7 　　月　　10　　日
　　　　　　　　　刑事第七庭審判長法　官  趙文卿
                                  法  官  楊得君
                                  法  官  王俊雄
以上正本證明與原本無異。
如不服本判決，應於判決送達後10日內，向本院提出上訴狀。
                                  書記官  林靜枝
中　　華　　民　　國　　96　　年　　7 　　月　　11　　日
